臺灣高等法院臺南分院刑事裁定
111年度毒抗字第261號
抗  告  人
即  被  告  王信博



上列抗告人因聲請觀察勒戒案件，不服臺灣臺南地方法院中華民
國111年3月7日裁定（111年度毒聲字第210號），提起抗告，本
院裁定如下：
    主  文
抗告駁回。
    理  由
一、抗告意旨略以：抗告人自到案後均坦承犯行，對於誤交損友
    致沾染毒品，後悔不己，決定痛改前非，乃於民國111年3月
    15日起，自己花錢在奇美醫院精神科成癮戒治門診治療，足
    見抗告人應不須再送勒戒處所觀察勒戒。又抗告人供出本件
    毒品來源，應有毒品危害防制條例第17條第1項規定之適用
    ，而原裁定對此全未論及，似有未合。況抗告人家中有00歲
    高齡之祖父母，並祖母罹患身心障礙，端賴抗告人賺錢持家
    ，倘抗告人入所觀察勒戒，全家生活將陷入困境。為此，請
    撤銷原裁定。
二、按犯毒品危害防制條例第10條之罪者，檢察官應聲請法院裁
    定，或少年法院（地方法院少年法庭）應先裁定，令被告或
    少年入勒戒處所觀察、勒戒，其期間不得逾二月，毒品危害
    防制條例第20條第1項定有明文。次按毒品危害防制條例第2
    0條第3項、第23條第2項均於109年1月15日修正公布，並均
    於同年7月15日生效施行，其中第20條第3項規定修正為「依
    前項規定為觀察、勒戒或強制戒治執行完畢釋放後，三年後
    再犯第10條之罪者，適用前2項之規定」。第23條第2項規定
    修正為「觀察、勒戒或強制戒治執行完畢釋放後，三年內再
    犯第10條之罪者，檢察官或少年法院（地方法院少年法庭）
    應依法追訴或裁定交付審理」。又按109年1月15日修正公布
    、同年7月15日施行之毒品危害防制條例第20條第3項規定，
    犯第10條之罪於觀察、勒戒或強制戒治執行完畢釋放後，三
    年後再犯第10條之罪者，適用本條前2項之規定。上開所謂
    「三年後再犯」，只要本次再犯（不論修正施行前、後）距
    最近1次觀察、勒戒或強制戒治執行完畢釋放，已逾三年者
    ，即該當之，不因其間有無犯第10條之罪經起訴、判刑或執
    行而受影響（最高法院109年度台上字第3826號判決意旨參
    照）。　　
三、抗告人於110年12月31日凌晨0時許，在臺南市○○區○○里○○00
    0號住處，施用第二級毒品甲基安非他命1次之事實，已據抗
    告人於警詢、偵查時坦承不諱，並有尿液代號與真實姓名對
    照表、正修科技大學超微量研究科技中心111年1月17日尿液
    檢驗報告各1份附卷可稽，且有第二級毒品甲基安非他命1包
    扣案可證，足認抗告人於上開時、地，確有施用第二級毒品
    甲基安非他命之犯行甚明。又抗告人前因施用毒品案件，經
    原審法院以105年度毒聲字第457號裁定送觀察、勒戒後，因
    無繼續施用毒品傾向，於105年11月23日執行完畢出所，並
    經臺灣臺南地方檢察署檢察官以105年度毒偵字第1548號為
    不起訴處分確定，有臺灣高等法院被告前案紀錄表可按。從
    而，抗告人施用第二級毒品行為時，距其前案（最近1次）
    觀察勒戒執行完畢釋放，已逾三年，屬新法毒品危害防制條
    例第20條第3項所定「三年後」再犯之情形，至為明確。且
    揆諸上開最高法院判決意旨，不因其間有無犯毒品危害防制
    條例第10條之罪經起訴、判刑或執行而受影響。依上所述，
    原審依據毒品危害防制條例第20條第3項、第1項規定，裁定
    抗告人應送勒戒處所觀察、勒戒，洵屬有據。
四、抗告人雖以前開情詞提起抗告。然查：
　㈠按97年4月30日修正公布之毒品危害防制條例第24條第1項，
    採行「觀察、勒戒」與「緩起訴之戒癮治療」並行之雙軌模
    式，並無「緩起訴之戒癮治療」應優先於「觀察、勒戒」的
    強制規定，但檢察官適用刑事訴訟法第253條之1第1項及第2
    53條之2對被告為緩起訴處分時，另應「參酌刑法第57條所
    列事項及公共利益之維護」，並「認以緩起訴為適當」者，
    始得為之。可認檢察官應以向法院聲請觀察、勒戒為原則，
    於例外符合上揭緩起訴處分之要件時，始得另為附命完成戒
    癮治療之緩起訴處分。而檢察官是否適用該規定對被告為緩
    起訴處分，自得本於上開規定及立法目的，妥為斟酌、裁量
    ，始予決定。被告並非當然享有為附命完成戒癮治療之緩起
    訴處分之權利，被告縱提出該項聲請，亦僅在促請檢察官注
    意得否予以適用，檢察官並不受被告聲請之拘束。是檢察官
    就此裁量權之行使苟無濫用或不當情形，自不得任意指為違
    法（最高法院103年度台上字第2464號判決意旨參照）。且
    其裁量之結果，如認適於對被告為緩起訴處分者，固須於緩
    起訴處分中說明其判斷之依據，惟其如認為應向法院聲請觀
    察、勒戒者，此時因係適用原則而非例外，自無需贅語交代
    不適於為緩起訴處分之理由。再者，毒品危害防制條例所規
    定之觀察、勒戒處分，其立法意旨在幫助施用毒品者戒除毒
    癮，該處分之性質非為懲戒行為人，而係為消滅行為人再次
    施用毒品之危險性，目的在戒除行為人施用毒品之身癮及心
    癮措施；觀察、勒戒係導入一療程觀念，針對行為人將來之
    危險所為預防、矯治措施之保安處分，以達教化與治療之目
    的，可謂刑罰之補充制度，從而，毒品危害防制條例本身所
    規定之觀察、勒戒及強制戒治等保安處分，雖兼具剝奪自由
    權利之性質，卻有刑罰不可替代之教化治療作用，是對於施
    毒者有利或不利之認定，端在何種程序可以幫助施用毒品之
    人戒除施用毒品之行為，尚非由法院逕行認定緩起訴戒癮治
    療係對施用毒品者較為有利。承上說明，抗告法院原則上應
    尊重檢察官職權之行使，僅就抗告意旨所指事項為有限之低
    密度審查，除檢察官之判斷有違背法令、事實認定有誤或其
    裁量有重大明顯瑕疵外，尚不得任意指為違法。
  ㈡查本件檢察官依據前開各項證據，認定抗告人確有施用第二
    級毒品之事實，並於斟酌全案卷證、刑法第57條所列事項及
    公共利益之維護，而認抗告人不適合為附條件之緩起訴處分
    ，乃依職權裁量選擇向法院聲請將抗告人裁定送觀察、勒戒
    ，其雖未於聲請書內具體敘明抗告人不適於為附戒癮治療緩
    起訴處分之理由，惟揆諸前揭說明，難認其裁量有何違法或
    重大明顯失當之處。從而，抗告意旨主張：抗告人已自費在
    奇美醫院精神科成癮戒治門診治療，應不須再送勒戒處所觀
    察勒戒云云，難認有理。
　㈢按毒品危害防制條例第17條第1項固規定：「犯第4條至第8條
    、第10條或第11條之罪，供出毒品來源，因而查獲其他正犯
    或共犯者，減輕或免除其刑」，惟原審係依毒品危害防制條
    例第20條第3項、第1項規定，裁定抗告人應送勒戒處所觀察
    、勒戒，此為保安處分，核與進行實體論罪科刑時是否適用
    毒品危害防制條例第17條第1項所規定之情形無涉。從而，
    抗告意旨主張：原裁定未予審酌抗告人供出本件毒品來源，
    應有毒品危害防制條例第17條第1項規定之適用，似有未合
    云云，應屬無據。至關於抗告人目前之家庭狀況，並非本件
    應否令入勒戒處所觀察、勒戒所應審酌之事項，抗告人以此
    為由請求撤銷原裁定，亦屬無據。
五、綜上所述，原審法院依毒品危害防制條例第20條第3項、第1
    項規定，裁定抗告人應送勒戒處所觀察、勒戒，經核其認事
    用法，並無不合。抗告意旨以前開情詞指摘原裁定不當，為
    無理由，應予駁回。
六、依刑事訴訟法第412條，裁定如主文。　　
中　　華　　民　　國　　111 　年　　3 　　月　　30　　日
                  刑事第三庭    審判長法　官  陳連發
                                      法　官  何秀燕
                                      法　官  洪榮家  
以上正本證明與原本無異。
不得再抗告。
　　　　　　　　　　　　　　　　　　　書記官  謝麗首
中　　華　　民　　國　　111 　年　　3 　　月　　30　　日